臺灣高等法院刑事裁定　　　　　　　　　　　　　　九十一年度抗字第七三六號
　　抗　告　人
　　即 具保 人　甲○○　女　.
右抗告人因被告乙○○違反毒品危害防制條例案件，不服台灣桃園地方法院，九十一
年度聲字第二五四八號，中華民國九十一年十月十八日裁定，提起抗告，本院裁定如
左：
    主  文
原裁定撤銷，發回台灣桃園地方法院。
    理  由
一、原裁定略以：被告乙○○因違反毒品危害防制條例案件，前經臺灣桃園地方法院
    檢察署檢察官指定保證金新台幣參萬元，由具保人甲○○繳納該保證金後，已將
    被告釋放在案。茲因該被告逃匿，依法將具保人所繳保證金沒入云云。
二、抗告意旨略以：查台灣桃園地方法院檢察署送達地址為「台北縣新莊市○○路○
    段一０五號四樓」，惟被告正確地址為「台北縣新莊市○○路一０五號四樓」，
    是上開送達地址有誤，致被告無法收受送達，原裁定誤以被告逃匿，而為沒入保
    證金之裁定，尚非允當，為此提起抗告，請求撤銷原裁定云云。
三、按具保之被告逃匿者，應命具保人繳納指定之保證金額，並沒入之，刑事訴訟第
    一百十八條第一項定有明文。沒入具保人繳納之保證金，應以被告在逃匿中為其
    要件；而所謂逃匿，須有積極之逃亡藏匿行為，藉以規避檢察官、法院之偵查、
    審判及執行，始屬相當，至於被告受傳喚後單純無正當理由不到場，或因其他事
    故一時未能到場，如非故意逃匿，即不得沒入保證金。又刑事訴訟法第一百十八
    條規定沒入指定之保證金額，原以被告於具保停止羈押後故意逃匿者為限，如因
    不可抗力發生阻礙，未能如期到案，即非故意逃匿，自不得依據前項規定，沒入
    其保證金。最高法院著有二十七年抗字第一五０號判例足參。
四、經查：被告之戶籍地址為台北縣新莊市○○路一０五號四樓，有法務部戶役政連
    結作業系統一紙附卷可稽，惟台灣桃園地方法院檢察署竟將被告地址誤載為台北
    縣新莊市○○路○○段」一０五號四樓，且上開送達證書中亦無送達情形及送達
    日期之記載，此有台灣桃園地方法院檢察署送達證書在卷可參，又雖檢察官另傳
    桃園縣新屋鄉北勢二十之一號地址，而傳票寄存於新屋派出所，但該址是否確為
    被告之居所亦有疑問（依卷附保證金繳款資料、上開地址似為保證金繳款人之住
    所）。是抗告人否認被告乙○○有收受上開文書之送達一節，即非無憑，則本件
    被告之上開送達之結果如何，是否確有收到本案送達，即有未明。從而，原法院
    依檢察官之聲請以被告逃匿，依刑事訴訟法第一百十八條第一項、第一百二十一
    條第一項規定，裁定將原繳納上開保證金沒入，尚嫌速斷。抗告意旨執以指摘原
    裁定不當，為有理由，自應由本院將原裁定撤銷發回，另行調查後為適法之處理
    ，以期妥適。
五、據上論斷，依刑事訴訟法第四百十三條前段，裁定如主文。
中      華      民      國    九十一    年    十二      月    十九      日
                              台灣高等法院刑事第十庭
                                  審判長法  官  溫  耀  源
                                        法  官  黃  金  富
                                        法  官  何  菁  莪
右正本證明與原本無異。
如不服本裁定應於收受送達後五日內向本院提出抗告書狀。
                                        書記官  鐘  麗  芳
中      華      民      國    九十一    年    十二      月     二十三   日
